【裁判字號】    97,交易,191
【裁判日期】    970919
【裁判案由】    過失致死
【裁判全文】
臺灣桃園地方法院刑事判決             97年度交易字第191號
公  訴  人  臺灣桃園地方法院檢察署檢察官
被      告  甲○○
上列被告因過失致死案件，經檢察官提起公訴（97年度偵字第10
875 號），本院判決如下：
    主  文
甲○○因過失致人於死，處有期徒刑陸月，如易科罰金，以新臺
幣壹仟元折算壹日。
    事  實
一、甲○○於民國97年1 月7 日晚間，駕駛車牌號碼JQ－7638號
    自用小客車，搭載友人林靈玉沿桃園縣龍潭鄉○○路由南往
    北行駛，嗣於同日晚間10時10分許，欲左轉進入梅龍路時，
    本應注意汽車行駛至交岔路口時，轉彎車應讓直行車先行，
    而依當時天候晴、夜間有照明、路面乾燥無缺陷、無障礙物
    、且視距良好，並無不能注意之情事，竟疏未注意即貿然左
    轉，適有無重型機車駕駛執照而仍騎乘車牌號碼 F5L －218
    號重型機車，沿聖亭路由北往南行駛，亦未注意車前狀況及
    採取必要安全措施，復又超速行駛之謝俊成行駛至該處，因
    未及閃避而與甲○○駕駛之上開車輛發生撞擊，致受有頭部
    外傷、兩股骨骨折併多處挫傷之傷害，雖經送往國軍桃園總
    醫院急救，仍於翌日凌晨2 時50分許，因顱內出血併神經性
    休克死亡。甲○○於肇事後，在未被有偵查犯罪職權之機關
    或公務員發覺前，即主動向桃園縣政府警察局交通隊龍潭交
    通小隊警員賴阿貴自首，進而接受本次裁判。
二、案經謝俊成之父乙○○訴由桃園縣政府警察局龍潭分局報請
    臺灣桃園地方法院檢察署檢察官偵查後提起公訴。
    理  由
壹、程序事項：
一、按被告以外之人於審判外之陳述，雖不符前4 條之規定，而
    經當事人於審判程序同意作為證據，法院審酌該言詞陳述或
    書面陳述作成時之狀況，認為適當者，亦得為證據，刑事訴
    訟法第159 條之5 定有明文。本案林靈玉、邱宣棋於於警詢
    中之陳述，經被告於本院審理中均表示無意見而同意作為證
    據，且本院審酌該陳述作成時之狀況並無瑕疵之情狀存在而
    認為適當，亦復查無顯有不可信之情況存在，揆諸上開說明
    ，自得為證據。
二、本案認定犯罪事實所引用之本案卷內所有卷證資料（包含文
    書證據、物證等證據），並無證據證明係公務員違背法定程
    序所取得，且被告於本院審理終結前就卷內所有之卷證資料
    之證據能力均表示無意見，又卷內之文書證據，亦無刑事訴
    訟法第159 條之4 之顯有不可信之情況與不得作為證據之情
    形，則依刑事訴訟法第159 條之5 之規定，本案認定犯罪事
    實所引用之本案卷證所有文書證據、物證等證據，均有證據
    能力。
貳、實體事項：
一、上開犯罪事實，業據被告甲○○迭於警詢、偵查及本院審理
    中坦承不諱，並核與林靈玉於警詢中陳述之：當日伊搭乘被
    告所駕駛之上開車輛，行經桃園縣龍潭鄉○○路欲左轉進入
    梅龍路時，伊就看到伊右側有1 輛機車很快的騎過來，隨即
    與被告駕駛之車輛發生碰撞等語；及謝俊成之同學邱宣棋於
    警詢中陳稱：當日渠與謝俊成自學校下課後，分騎1 輛機車
    沿聖亭路直行往龍潭市區，渠騎在謝俊成之後方約100 公尺
    ，突見被告駕駛之車輛由對向駛來左轉進行梅龍路，謝俊成
    所騎乘之機車乃因而車頭撞及被告駕駛車輛之右前車身，並
    人車倒地等語相符。又按汽車行駛至交岔路口時，轉彎車應
    讓直行車先行，道路交通安全規則第102 條第1 項第7 款訂
    有明文，且依當時天候晴、夜間有照明、路面乾燥無缺陷、
    無障礙物、且視距良好，並無不能注意之情事，被告竟疏未
    注意即貿然左轉，其駕車具有過失之情，至為灼然，臺灣省
    桃園縣區車輛行車事故鑑定委員會鑑定意見書亦同此認定，
    有該委員會97年3 月28日桃縣行字第0975200882號函所附桃
    縣鑑970079號函1 份在卷可稽。再謝俊成因被告之過失行為
    而人車倒地，並受有頭部外傷、兩股骨骨折併多處挫傷之傷
    害，雖經送往國軍桃園總醫院急救，仍於翌日凌晨2 時50分
    許，因顱內出血併神經性休克死亡一節，亦經臺灣桃園地方
    法院檢察署檢察官會同法醫相驗屬實，並有該署相驗屍體證
    明書、檢驗報告書、國軍桃園總醫院附設民眾診療服務處診
    斷證明書、死亡通知單各1 份附卷可憑，而此結果又與被告
    之過失行為間具有相當因果關係，是被告駕車因過失致謝俊
    成死亡之情，自足認定。此外，復有道路交通事故現場圖、
    道路交通事故調查報告表(一)、(二)及現場照片等件可佐，堪認
    被告自白與事實相符，而足堪採信，是本案事證明確，被告
    犯行洵堪認定，應依法論科。
二、核被告甲○○所為，係犯刑法第276 條第1 項之過失致人於
    死罪。又被告於車禍發生後隨即向前來處理車禍事宜之桃園
    縣政府警察局交通隊龍潭交通小隊警員賴阿貴自首坦承肇事
    ，接受裁判，有桃園縣政府警察局道路交通事故肇事人自首
    情形紀錄表1 紙在卷可證，係對於未經發覺之罪自首而受裁
    判，依刑法第62條前段之規定，減輕其刑。爰審酌被告行車
    未遵守交通規則而肇事致使謝俊成死亡，且迄仍未與被害人
    達成和解，惟兼衡被告於犯後均能坦承犯行，態度尚可，及
    其雖係本案車禍事故之肇事主因，然謝俊成亦係無照駕車、
    未注意車前狀況，復又超速行駛（此部分業據邱宣棋於行車
    事故鑑定委員會中陳稱渠當時車速約60至70公里，而謝俊成
    之車速又較渠為快一點等語明確），且被告已賠償謝俊成家
    屬200,000 元，並非全然置之不理等一切情狀，量處如主文
    之刑，並諭知易科罰金之折算標準。
據上論斷，應依刑事訴訟法第299 條第1 項前段，刑法第276 條
第1 項、第62條前段、第41條第1 項前段、刑法施行法第1 條之
1 第1 項、第2 項前段，判決如主文。
本案經檢察官丁俊成到庭執行職務。
中    華    民    國    97    年    9     月    19    日
                          交通法庭    法  官   蘇昌澤
以上正本證明與原本無異。
如不服本判決，應於判決送達後10日內向本院提出上訴狀（應附
繕本），其未敘述上訴理由者，應於上訴期間屆滿後20日內補提
理由書狀於本院，上訴於臺灣高等法院。
                                      書記官   田宜芳
中    華    民    國    97    年    9     月    30    日
附錄論罪科刑依據之法條：
中華民國刑法第276 條（過失致死罪）
因過失致人於死者，處2 年以下有期徒刑、拘役或2 千元以下罰
金。
從事業務之人，因業務上之過失犯前項之罪者，處 5 年以下有期
徒刑或拘役，得併科3 千元以下罰金。


司法院資訊處製作；財團法人民間司法改革基金會備份。
